台灣台中地方法院刑事判決　　　　　　　　　　　　　九十三年度易字第三七二號
　　公　訴　人　台灣台中地方法院檢察署檢察官
　　被　　　告　甲○○
右列被告因贓物案件，經檢察官提起公訴（九十二年度偵字第六九七○號），本院判
決如左：
    主  文
甲○○無罪。
    理  由
一、公訴意旨略以：被告甲○○明知附表所示之支票五張，係來歷不明之贓物（為乙
    ○○所有，於民國九十年十月三日（起訴書誤載為五日），在台南市○○區○○
    路七○五號前失竊），而於不詳時間、地點，自不詳之人處，收受上開支票，並
    於九十年十月十五日，將前揭支票五張存入其所使用之華南商業銀行台中港路分
    行000000000000號之帳戶內，欲加提領，然因前揭支票業經乙○○
    掛失止付，致未得逞。因認被告涉犯刑法第三百四十九條第一項之收受贓物罪嫌
    。並以被告於偵查中自白上揭帳戶為其使用、被害人乙○○之指訴及遺失票據申
    報書影本、掛失止付票據提示人資料查報表影本、支票及退票理由單影本等各五
    份、華南商業銀行台中港路分行九十二年五月十六日（92）華中港字第一六二號
    函送之開戶資料及往來明細一份、九十二年八月十一日（92）華中港字第二六七
    號函送之印鑑卡一份、報案三聯單影本、車籍作業系統─查詢認可資料各一件等
    ，為證明被告犯罪之證據。
二、按犯罪事實應依證據認定之，無證據不得認定犯罪事實；又不能證明被告犯罪者
    ，應諭知無罪之判決，刑事訴訟法第一百五十四條第二項、第三百零一條第一項
    分別定有明文。又認定不利於被告之事實，須依積極證據，苟積極證據不足為不
    利於被告事實之認定時，即應為有利於被告之認定，更不必有何有利之證據（最
    高法院三十年上字第八一六號判例參照）。再檢察官對於起訴之犯罪事實，應負
    提出證據及說服之實質舉證責任。倘其所提出之證據，不足為被告有罪之積極證
    明，或其指出證明之方法，無從說服法院以形成被告有罪之心證，基於無罪推定
    之原則，自應為被告無罪判決之諭知（最高法院九十二年台上字第一二八號判例
    參照）。
三、訊據被告甲○○固不諱言於九十年九月二十五日，開立前揭華南商業銀行台中港
    路分行0000000000帳戶等情，惟堅決否認有何收受贓物之犯行，辯稱
    ：某不詳姓名女子向伊稱須帳戶交易股票，故由伊開立前揭帳戶，並將帳戶存簿
    、提款卡、印章及身分證影本交予該女子，至該帳戶實際如何使用伊不清楚等語
    。經查：
（一）如附表所示支票係證人乙○○所有，於九十年十月三日，在台南市○○區○○
      路七○五號前失竊等情，業據證人乙○○於警詢證述在卷，並有如附表所示支
      票之遺失票據申報書影本五紙、報案三聯單影本、車籍作業系統─查詢認可資
      料各一紙在卷可稽，足認如附表所示之支票於遭竊後，確係因財產上犯罪所不
      法取得之財物。
（二）被告所有前揭帳戶自開戶後均未有何交易紀錄，此有華南商業銀行台中港路分
      行九十二年五月十六日（92）華中港字第一六二號函送之開戶資料及往來明細
      各一份在卷可按（台灣台中地方法院檢察署九十二年度偵字第六九七○號卷第
      十七、十八頁），佐以被告前揭供述開立帳戶之經過，堪認被告確有提供帳戶
      供該不詳姓名年籍女子使用之事實，惟如附表所示之支票，係於如附表所示之
      提示銀行及日期，以被告所有前揭帳戶提示委託代收，然因乙○○申報票據失
      竊掛失止付而遭退票，又前揭支票係以委託代收方式存入，故勿須填寫相關傳
      票等情，此有票據提示人資料查報表影本、支票及退票理由單影本等各五份、
      華南商業銀行台中港路分行（92）華中港字第九九號函一紙在卷可按（本院卷
      第二十四頁），是並無何積極證據足資證明前揭支票確係由被告持以提示，依
      公訴人所舉之證據，僅足證明實際持前揭支票至銀行提示之人，欲將支票存入
      其以所持有之被告前揭帳戶，並提領支票款項之事實。
（三）按共同正犯之要件，不僅以有共同行為已足，尚須有共同犯意之聯絡，又刑法
      第三百四十九條第一項收受贓物罪，須有收受之行為，所謂收受贓物，乃指其
      物因他人財產犯罪已成贓物，而收受取得持有；再占有為民法上的制度，而持
      有為刑法的概念，二者均指對物有事實上之管領力，但持有須更著重對物的實
      力支配，本案遍查公訴人所舉之證據，並無積極證據足資證明被告有直接參與
      收受前揭支票之謀議，亦無證據足認被告對該支票有何實力支配之行為，從而
      要難認被告與實際持有並提示前揭支票之人，有何犯意之聯絡或行為之分擔。
（四）次按幫助犯之成立，不僅須有幫助犯罪之故意，且須於他人實施犯罪行為前或
      實施中予以助力，始克相當，從而我國刑事並不採事後幫助主義（最高法院二
      十九年上字第一六七四號判例參照）。查本案實際持有並提示前揭支票之不詳
      姓名之人，其如係竊取前揭支票者，因竊盜後持有贓物，為竊盜罪之當然結果
      ，在論處被告以竊盜罪外，不能再依贓物罪論科（最高法院二十四年上字第三
      二八三號判例意旨參照），又設該不詳姓名之人係收受贓物者，亦因贓物罪之
      本質，為妨害財產之回復請求權，而收受贓物罪於收受行為完畢時，其犯罪即
      已完成，其後之占有該贓物，乃犯罪之狀態繼續，而非行為之繼續，因此該不
      詳姓名者，不論係竊盜或收受前揭支票，其於提示支票前，竊盜或贓物行為即
      已完成，核與詐欺集團須利用人頭帳戶詐取被害人匯款，其詐欺行為仍須利用
      該人頭帳戶始得既遂得款之情形有異，從而本案該不詳姓名者，嗣後縱確係利
      用被告所有前揭帳戶提示支票，惟因被告提供帳戶資料之行為，對其犯罪之完
      成無何助力，被告要無成立贓物罪幫助犯之可能。
四、綜上所述，本案公訴人所舉前開證明被告甲○○犯罪之證據，不足以證明被告有
    何收受贓物或幫助收受贓物之犯行，公訴人所指被告之犯罪事實，仍有合理之懷
    疑存在，揆之首開說明，因認被告犯罪尚屬不能證明，自應為其無罪之諭知。
據上論斷，應依刑事訴訟法第三百零一條第一項，判決如主文。
中      華      民      國      九十三      年      五      月  四    日
                                      台灣台中地方法院刑事第十一庭
                                            審判長  法  官  蔡  名  曜
                                                    法  官  蔡美  華
                                                    法  官  郭  書  豪
右正本證明與原本無異。
如不服本判決，應於判決送達後十日內向本院提出上訴狀，上訴於臺灣高等法院臺中
分院( 須附繕本 )。
                                                    書記官
中      華      民      國      九十三      年      五      月  四    日
附表
編號  支票號碼              銀行                      提示銀行及日期
一、ＡＮ0000000    台南后中小企業銀行佳里分行  合作金庫銀行佳里分行
                                                      九十年十月三十日
二、ＡＢ00000000  台南區中小企業銀行台南分行  華南商銀台南分行
                                                      九十年十月八日
三、ＯＡ0000000    合作金庫台南支庫            華南商銀台南分行
                              九十年十月三十一日
四、Ｂ00000000    萬泰商業銀行歸仁分行        華南商銀台南分行
                                                      九十年十月十五日
五、ＣＦ0000000    彰化商業銀行西台南分行      華南商銀台南分行
                                                      九十年十月三十日
